Inventaris van het archief van H. de Groot [levensjaren 1583-1645]: Supplement, 1327-1629
Nationaal Archief, Den Haag
- Deel V (Auctie 1864), 44
  - Concept-plakkaat van de Staten-Generaal, waarbij zij verbieden het invoeren en verkoopen van z.g. "stomme" wijnen of wijnen, met deze vermengd. Z.d., Fol. 310
    Het plakkaat is van den 9den Augustus 1613 en is gedrukt: Groot Placaetboek, I, col. 1214 en vlg.
  - Concept-rekest van schout en schepenen van Charlois en annexe polders aan de Staten van Holland ter verkrijging van het octrooi om gedurende 6 jaar over genoemd dorp en polders de middelen te mogen heffen, begrepen in het voorgaande octrooi d.d. 1600 September 12 ( ingaande 1601 April 1 en den 10en October 1608 voor 6 jaar verlengd), teneinde daarmee te betalen hunne schulden, o.m. voortgevloeid uit het maken van den zeedijk en andere wegen en om er eene rente voor te koopen tot jaarlijksche betaling van het salaris van den schoolmeester (vóór 1615 April 1)., Fol. 311-312
    Dit stuk is van de hand van De Groot. De datum van dit stuk kan benaderd worden door de mededeeling, dat het octrooi 1 April e.k. zal afloopen; dit moet den 1sten April 1615 zijn blijkens den duur van het octrooi.
  - Kladaanteekeningen van Hugo de Groot betreffende het recht van veer o.a. bij Crommenyerdijck. Z.d., Fol. 313 verso
    In dorso (fol. 313) staan kladaanteekeningen van De Groot over eene uitkeering van penningen, waarbij o.a. betrokken zijn Hans Ellertsz. en Pieter Costen.
  - Copie van de casuspositie, in hoeverre Jacobus, zoon van Philippus Lansbergius, opsteller, en andere personen, onderteekenaars van zeker geschrift, overgeleverd in den kerkeraad van Goes daags vóór de bevestiging van Abraham Appartius tot predikant, - die benoemd was ter vervanging van de den 10en October 1612 ontslagen predikanten Philippus en Petrus Lansbergius - strafbaar zijn. 4 Maart 1614, Fol. 314-315
    De datum van deze copie is af te leiden uit dien van het volgend stuk, dat blijkbaar gelijktijdig hiermede is.
  - Copie van het interrogatorium, waaraan Jacobus Lansbergius, als auteur van zeker geschrift, waarin de wettigheid van het beroep van Abraham Appartius tot predikant te Goes bestreden wordt, den 3en Maart 1614 door burgemeesters en schepenen onderworpen is. 4 Maart 1614, Fol. 316
  - Fragment van eene concept-memorie van Hugo de Groot, waarin hij zegt, dat de magistraat niet aan de kerkelijke censuur onderworpen is, en dat predikanten, die zich "onburgerlijck" gedragen, door de overheid kunnen worden afgezet. 30 November 1612, Fol. 317-318
  - Afschriften, ten 1ste van een extract d.d. 1612 November 24 uit het register van resolutiën van burgemeesters en schepenen van Goes d.d. 1612 October 27, inhoudende hun besluit om in het resolutieboek aan te teekenen, dat hunne meening is, dat de nominatie en electie van burgemeesters, schepenen e.a. vrij behoort te zijn, welke resolutie den predikanten medegedeeld zal worden, en tevens, dat deze van den kansel de handelingen van den magistraat niet mogen berispen, ten 2de van de mededeeling van secretaris Joachimi d.d. 1612 October 28, dat de 3 predikanten beloofd hebben zich volgens deze resolutie te gedragen, en ten 3de van een extract uit bovengenoemd register op datum 1612 November 18, bevattende het schriftelijk antwoord der 3 predikanten. Z.d., Fol. 319-320
    Zie voor het extract fo. 322-323.
  - Afschrift van het geschrift, door 18 personen den kerkeraad van Goes den 4en Februari 1614 overgeleverd, en inhoudende de bezwaren, die zij hebben tegen het beroep van mr. Abraham Appaert, aan de gemeente als predikant voorgedragen. 4 Maart 1614, Fol. 321
  - Extract uit het register van resolutiën van burgemeesters en schepenen van Goes d.d. 1612 October 27, gevolgd: 1. door eene mededeeling van secretaris Joachimi d.d. 1612 October 28, 2. door een extract als boven d.d. 1612 November 18. 24 November 1612, Fol. 322-323
    Zie voor een afschrift fo. 319-320, waar men een uitgebreidere beschrijving vindt.
  - Afschrift van het plakkaat, den 1en Juni 1603 van het stadhuis te Goes gepubliceerd, waarbij baljuw, burgemeesters en schepenen kenbaar maken, dat zij in stadsdienst een geneesheer en een apotheker met name mr. Guilliaem Henricus Houdeppius en mr. Pieter Vitus, hebben aangenomen, tevens verbiedend, dat andere chirurgijns en dergelijke binnen Goes en haar vrijheid practiseeren. Z.d., Fol. 324-325
  - Afschrift van de remonstrantie d.d. 1612 October 26, overgeleverd aan burgemeesters en schepenen van Goes door mr. Michiel van Baerlant, baljuw, waarin hij o.m. verzoekt om de kerkedienaars te verbieden zich met nominatie en electie van magistraatspersonen te bemoeien en van de preekstoel handelingen van den magistraat te berispen. Z.d., Fol. 326
  - Concept-advies van Hugo de Groot, betreffende de houding, door den baljuw van Goes tegenover de drie predikanten aldaar, speciaal tegenover Philippus Lansbergius, in te nemen, waarin hij den baljuw aanraadt burgemeesters en schepenen te verzoeken, om de predikanten te verbieden: 1° zich te bemoeien met nominatie of electie van magistraatspersonen, 2° de handelingen van deze van den kansel te berispen, 3° kerkelijke procedures tegen deze in te stellen, maar alvorens hiertoe over te gaan, eerst de Staten van Zeeland in deze zaak te hooren. Z.d., Fol. 327-328
  - Copie van het advertissement, aan de Rekenkamer van Holland overgegeven vanwege hoofdingelanden e.a. van Almkercke c.s. in hun proces - loopende over de betaling der kosten van het maken van eene nieuwe brug over de Alme - met de hoofdingelanden van de Alme e.a. Z.d., Fol. 329-340
  - Copie van het kort advertissement, aan de Rekenkamer van Holland overgegeven vanwege hoofdingelanden van de Alme e.a. in hun proces - loopende over de betaling der kosten van het maken van eene nieuwe brug over de Alme - met hoofdingelanden e.a. van Almkercke. Z.d., Fol. 341-364
- Brief van Anna Maria gravin van Hohenlohe aan [Hugo de Groot], 1629. Met aantekeningen, [ca. 1960]., 45; 3 stukken
  Afgedrukt in Briefwisseling van Hugo Grotius, 1629-1630-1631. Dr. B.L. Meulenbroek, ed., Rijks Geschiedkundige Publicatiën. Grote Serie 113. p.41.
  In de noten van deze uitgave wordt verwezen naar Collectie Willem en Hugo de Groot, Tweede Supplement, inv. nr. 1. Oud inv. nr. Collectie Willem en Hugo de Groot, Tweede Supplement inv. nr. 1 is komen te vervallen (1995, NS).